【裁判字號】    90,訴,53
【裁判日期】    900727
【裁判案由】    傷害致死
【裁判全文】
臺灣新竹地方法院刑事判決                              九十年度訴字第五三號
    公  訴  人  臺灣新竹地方法院檢察署檢察官
    被      告  丙○○
    選任辯護人  彭火炎律師
                張玉琳律師
右列被告因傷害致死案件，經檢察官提起公訴（八十九年度偵字第四七七三號），本
院判決如左：
    主  文
丙○○傷害人之身體因而致人於死，處有期徒刑柒年貳月。
    事  實
一、丙○○於民國八十九年八月二十六日凌晨，與己○○及蔡國良在新竹市○○路七
    十三號油麻地ＴＶＰＵＢ內飲酒，至凌晨三時二十分許，三人已共飲一千五百西
    西裝之美樂啤酒二桶，丙○○與己○○因要打電話請女友載渠等離去，遂走至店
    外使用公共電話，迨再進入店內時，恰遇張益銘、丁○○及戊○○三人結帳完畢
    走出店外，雙方擦肩而過之際，張益銘等人聽到有人罵三字經，認係出自丙○○
    二人口中，張益銘、丁○○、戊○○（均未據告訴）即基於傷害之犯意聯絡以徒
    手與基於傷害犯意聯絡之丙○○及己○○（傷害部分業經為不起訴處分）發生扭
    打。嗣雙方由店內扭打至店外之騎樓，丙○○見隔壁門口花盆擺有木質棒球棒一
    支，明知持該質重之鈍器打架鬥毆，傷人部位及出手輕重均難控制，如傷及要害
    ，客觀上足以發生死亡之結果，仍基於傷害之犯意持該球棒朝張益銘頭部右側揮
    擊一次，張益銘受擊後瞬間倒地，雙方見狀亦停止互毆。嗣經油麻地ＴＶＰＵＢ
    負責人甲○○報警於上址當場查獲，並扣得斷裂之木質棒球棒一支，張益銘於緊
    急送往南門綜合醫院再轉送林口長庚醫院急救後，仍因顱內出血及第一頸椎脫臼
    併發支氣管肺泡炎，延至同年月二十九日十七時十分許不治死亡。
二、案經張益銘之父乙○○訴由新竹市警察局第三分局報請臺灣新竹地方法院檢察署
    偵查起訴。
    理  由
一、訊據被告丙○○坦承確於右揭時、地持扣案之木質棒球棒一支，朝被害人張益銘
    頭部右側揮擊一次，致其因顱內出血及第一頸椎脫臼併發支氣管肺泡炎，延至八
    十九年八月二十九日十七時十分許不治死亡之事實，惟辯稱當時數人圍毆，其與
    己○○、蔡國良三人已共飲一千五百西西裝之美樂啤酒二桶，行為當時心神是否
    一如常人，得以清楚知悉持扣案木棒如傷及人之要害，客觀上將發生死亡之結果
    ，實有可疑云云。經查：
（一）右揭時地，被害人張益銘、丁○○、戊○○三人因聽到有人罵三字經，認係出
      自被告與己○○之口，張益銘等人即基於傷害之犯意聯絡，以徒手與基於傷害
      犯意聯絡之丙○○及己○○發生扭打，嗣雙方由店內扭打至店外之騎樓，丙○○於隔壁門口花盆拾起木質棒球棒一支，朝張益銘頭部右側揮擊一次，張益銘
      受擊後瞬間倒地，雙方見狀亦停止互毆，嗣經油麻地ＴＶＰＵＢ負責人甲○○
      報警，將被告、己○○等人查獲之事實，迭據被告於警訊、偵查及本院審理時
      坦承不諱，核與證人即在場之己○○、蔡國良、丁○○、戊○○先後於警訊、
      偵查中及本院審理時指證述之情節大致相符，並有斷裂之木質棒球棒一支扣案
      足資佐證。足見被告前開自白，確與事實相符，足堪採信。
（二）被告行為前雖已飲用啤酒，惟案發後不到十分鐘之時間內，警員林証家即接獲
      通報趕往現場，並將被告及己○○等人帶回警局偵訊時，被告尚可從油麻地Ｔ
      ＶＰＵＢ自行步行至新竹市第三分局南門派出所，此間約三分鐘之路程，被告
      並無跌跌撞撞、搖搖擺擺或醉到嘔吐之情形，業經證人即現場處理警員林証家
  結證在卷（見本院九十年六月十一日訊問筆錄）；而被告自八十九年八月二十
      六日凌晨三時三十分許被帶至南門派出所，迄同日上午九時許接受警訊完畢為
      止，被告亦無辱罵三字經、胡言亂語等發酒瘋之行為，且其接受偵訊時意識清
      楚，對於警員訊問之問題可以立刻流利地回答，亦據證人林証家、訊問被告之
      警員李培煌證稱明確。是被告於行為時，其心神狀態堪認與常人無異，被告辯
      稱其飲酒後可能無法清楚知悉持木棒打人將發生死亡結果云云，尚無足採。
（三）按殺人與傷害之區別，應以有無殺意為斷，至受傷之多寡，及是否為致命部位
      ，固可藉為認定有無殺意之心證，惟究不能據為絕對之依據。查被告與被害人
      張益銘素不相識，本件僅係因偶然之機會而發生，且被告係在互毆之下持木棒
      朝被害人張益銘頭部右側揮擊一次，見被害人張益銘倒下後旋即停手，足見被
      告應無殺人之犯意，而係基於傷害之犯意而毆傷被害人張益銘無疑。
（四）又查，被害人張益銘確係因被告持木質棒球棒揮擊頭部右側一次致顱內出血，
      且因倒地後第一頸椎脫臼併發支氣管肺泡炎，經送醫救治，延至同年月二十九
      日十七時十分許不治死亡之事實，亦經檢察官督同法醫師相驗屬實，並有勘驗
      筆錄、相驗屍體證明書、驗斷書、法務部法醫研究所（八九）法醫所醫鑑字第
      一０六三號鑑定書、長庚紀念醫院診斷證明書各一份附卷可稽。又以木質棒球
      棒揮擊人之頭部，足以發生死亡之結果，此應為被告所能預見。而被害人張益
      銘確係因被告持木質棒球棒揮擊頭部右側一次致顱內出血，且因倒地後第一頸
      椎脫臼併發支氣管肺泡炎不治死亡，足見被害人張益銘之死亡與被告之傷害行
      為確有相當之因果關係。
（五）綜上，本案事證已臻明確，被告犯行洵堪認定。
二、核被告基於傷害之犯意，而傷害人之身體，因而致人於死，所為係犯刑法第二百
    七十七條第二項前段之傷害致死罪。爰審酌被告前此並無不良前科紀錄，有臺灣
    新竹地方法院檢察署刑案資料查註紀錄表及本院被告全國前案紀錄表各一份在卷
    可參，因一時衝動致罹犯行，且犯後態度良好，坦承犯行且與被害人家屬達成民
    事和解，有和解書在卷可按等一切情狀，酌予從輕量處如主文所示之刑。至扣案
    之斷裂棒球棒一支，雖係被告供犯罪所用之物，惟非被告所有，亦非屬違禁物，
    自無從併予宣告沒收，一併敘明。
據上論斷，應依刑事訴訟法第二百九十九條第一項前段，刑法第二百七十七條第二項
前段，判決如主文。
本案經檢察官吳金棟到庭執行職務。
中      華      民      國    九十    年      七      月      二十七    日
                                      臺灣新竹地方法院刑事第一庭
                                          法  官  李珮瑜
右正本證明與原本無異。
如不服本判決，應於判決送達後十日內向本院提出上訴狀( 應附繕本 )，上訴於
臺灣高等法院。
                                          書記官  龔紀亞
中      華      民      國    九十    年      七      月      二十七    日
附錄論罪科刑法條：
刑法第二百七十七條第二項前段：
-e項之罪因而致人於死者，處無期徒刑或七年以上有期徒刑。


司法院資訊處製作；財團法人民間司法改革基金會備份。
